【裁判字號】    99,輔宣,2
【裁判日期】    990531
【裁判案由】    輔助宣告
【裁判全文】
臺灣屏東地方法院民事裁定               99年度輔宣字第2號
聲  請  人  乙○○
相  對  人  甲○○
上列聲請人聲請輔助宣告事件，本院裁定如下：
    主    文
宣告甲○○（女，民國○○○年○月○日生，身分證統一編號：
Ｚ000000000號）為受輔助宣告之人。
選定乙○○（女，民國○○○年○月○○○日生，身分證統一編
號：Ｚ000000000號）為受輔助宣告人甲○○之輔助人
。
聲請費用新臺幣壹仟元由受輔助宣告之人負擔。
    理    由
一、聲請意旨略以：聲請人乙○○之女即相對人甲○○（女，民
    國○○年○ 月○ 日生、身分證統一編號：Ｚ000000000號）患有
    慢性妄想型精神分裂等病症，雖經延醫診治，惟均無起色，
    已至為意思表示或受意思表示，或辨識其意思表示之效果之
    能力顯有不足，為此依民法第14條之規定，對其為輔助之宣
    告等語。
二、按對於因精神障礙或其他心智缺陷，致其為意思表示或受意
    思表示，或辨識其意思表示效果之能力，顯有不足者，法院
    得因本人、配偶、四親等內之親屬、最近一年有同居事實之
    其他親屬、檢察官、主管機關或社會福利機構之聲請，為輔
    助之宣告，民法第15條之1 第1 項。受輔助宣告之人，應置
    輔助人，民法第1113條之1 第1 項定有明文；又依民法第11
    13條之1 第2 項準用同法第1111條第1 項、第1111條之1 規
    定，法院為輔助之宣告時，應依職權就配偶、四親等內之親
    屬、最近一年有同居事實之其他親屬、主管機關、社會福利
    機構或其他適當之人選定一人或數人為輔助人；法院選定輔
    助人時，應依受輔助宣告之人之最佳利益，優先考量受輔助
    宣告之人之意見，審酌一切情狀，並注意下列事項：(一)受輔
    助宣告之人之身心狀態與生活及財產狀況。(二)受輔助宣告之
    人與其配偶、子女或其他共同生活之人間之情感狀況。(三)輔
    助人之職業、經歷、意見及其與受輔助宣告之人之利害關係
    。(四)法人為輔助人時，其事業之種類與內容，法人及其代表
    人與受輔助宣告之人之利害關係。
三、經查，聲請人主張上開各情，業據提出戶口名簿影本、財產
    清冊、親屬系統表、身分證影本、診斷證明書等件為證，經
    本院前往屏東屏安醫院勘驗所見，相對人外觀與常人無異，
    行動自如，應答如流，簡單的運算加減運算、定向、時間等
    均正常，一般問候聊天等具體事項，均問答無異。本院另就
    相對人之精神及心智狀況訊問鑑定人，經鑑定人鑑定結果，
    認相對人甲○○為輕度智能不足合併精神分裂症之個案，幼
    時曾發生車禍，傷及腦部昏迷及右側大腿骨折，術後發現發
    展、學習遲緩之現象，自國中時起有精神症狀（幻聽、宗教
    妄想、附身症狀、怪異行為）發作，而強制送醫住院治療，
    目前於長庚醫院門診治療中。個案可以與人交談，但有時答
    非所問，會不自覺傻笑，長短期記憶能力極差，注意力不集
    中，可完成個位數加減計算，但無法做乘除運算。現實判斷
    力不佳，經過心理衡鑑測驗結果，顯示個案之操作智商為65
    ，語言智商為59，總智商為62，屬輕度智能不足。在精神狀
    況方面，其有聽、視幻覺，及宗教妄想，會有思考中斷、思
    考、行動遲緩等症狀，意識清楚，可以與人交談，但思考邏
    輯偏離現實，對於金錢與數字尚有簡單概念，惟對於抽象名
    詞無法分辯其意義。日常生活方面可完全自理，無須他人協
    助。在經濟活動能力上（包括管理處分自己財產之能力），
    可自行購物，但找零計算有困難、僅10元以內之買賣可以算
    出該找之金額，無法做簡單之兩位數加減計算，不會獨自到
    金融機構辦理存、提款，不知如何保管儲存自己之財物及獨
    立處理個人財產。相對人僅有簡單的職業功能，無社交功能
    ，到達不熟悉地點無法自行搭車回家，相對人各項功能明顯
    退化，因有宗教妄想，視、聽幻覺與衝動，浮躁情緒使衝動
    控制不佳，過去理財十分輕率，易遭詐騙，因之，判斷相對
    人認知功能受損，為意思表示、受意思表示或辨識其意思表
    示之能力顯有不足，已達輔助宣告之標準等情，有本院99年
    4 月21日訊問筆錄、屏安醫院99年4 月21日屏安醫字第
    0990135 號函所附之監護宣告及輔助宣告事件用精神鑑定報
    告書1 份在卷可憑。本院審酌上開勘驗結果及醫師所為之鑑
    定意見，認相對人非完全不能辨識其意思表示之效果，未達
    應受監護宣告之程度，惟其辨識能力顯有不足。從而，聲請
    人聲請對相對人為輔助宣告，應予准許。
四、末查，受輔助宣告人甲○○無配偶，且其均係由乙○○協助
    處理相關事宜，本院審酌乙○○為受輔助宣告之人之母，亦
    有意願擔任輔助人，由乙○○任受輔助宣告之人之輔助人，
    最能符合受輔助宣告人之最佳利益，爰選定聲請人乙○○為
    輔助人。
五、依民事訴訟法第608 條第1 項、第624 條之1 第3 項，非訟
    事件法第24條第1 項，裁定如主文。
中    華    民    國    99    年    5     月    31    日
                        家事庭法  官  朱盈吉
正本係照原本作成。
如不服本裁定關於選定輔助人部分，應於送達後10日內向本院提
出抗告狀，並繳納抗告費新臺幣1,000 元；其餘關於宣告輔助之
部分，不得抗告。
中    華    民    國    99    年    5     月    31    日
                              書記官  蔡明株

司法院資訊處製作；財團法人民間司法改革基金會備份。
